【裁判字號】    90,聲再,567
【裁判日期】    901130
【裁判案由】    聲請再審
【裁判全文】
臺灣高等法院刑事裁定                              九十年度聲再字第五六七號
    再審聲請人  甲○○
    即受判決人
右列聲請人因殺人案件，對於本院八十六年度上重訴字第五七號，中華民國八十六年
十月十五日，最高法院八十七年度台上字第五七○號，中華民國八十七年二月十九日
確定判決（臺灣臺北地方法院八十五年度重訴字第四五號、臺灣臺北地方法院檢察署
八十五年度偵字第一○八四八號、第一二四一三號），聲請再審，本院裁定如左：
    主  文
再審之聲請駁回。
    理  由
一、本件聲請再審意旨詳如附件聲請再審理由狀所載。
二、按有罪之判決確定後，為受判決人之利益聲請再審，必其聲請之理由合於刑事訴
    訟法第四百二十條第一項所定情形之一及第四百二十一條所定有足以影響於判決
    之重要證據漏未審酌者，始准許之。而同法第四百二十條第一項第六款所謂「發
    現確實之新證據」係指就該新證據之本身作形式上觀察，毋須經調查程序，顯然
    可認為足以動搖原確定之判決；且該證據於當時即已存在，祇為法院及當事人所
    不知，迨判決後始行發現之情形而言，若判決前已經當事人提出或聲請調查之證
    據，經原審法院捨棄不採者，即非該條所謂發現之新證據，最高法院四十年台抗
    字第二號、二十八年抗字第八號著有判例可參。
三、查聲請意旨以：「(一)確定判決認被害人之雨傘於案發翌日即民國八十五年凌晨，
    經警員至被告住處蒐證錄影帶拍照時，直立置於被告住處門口之鞋櫃上云云，惟
    警員劉清海曾稱：「我是發現可能是第一現場，有發現傘在一樓的樓梯間。」判
    決卻仍略以傘係置於被告四樓住處門口鞋櫃處，而據以論斷被害人係從容被殺於
    被告住處門口。(二)確定判決以被害人與被告曾發生爭執，因而被告有殺機，而認
    四樓門口係被害地點，惟同址之二、三樓樓梯及牆壁、扶手等處均有血跡，足以
    佐證被害人並非在四樓門口遇害，就此確定判決不採，卻未於理由中作何說明。
    (三)確定判決就卷附勘查報告第一至十八幀所示四樓以下血跡照片等有利被告之物
    ，悉不採信，亦未於理由內說明。(四)由住於五樓之莊菊美於警訊所述，可知莊菊
    美聽見女人痛苦呻吟聲之真正時間應係二十三時三十七分，核與被告所供於二十
    三時四十分後始打開鐵門發現被害人受傷一節相符，被害人應非被告所殺，惟歷
    審就此重要事項均未予調查。(五)判決理由內採用不利被告之調查局測謊結果，並
    推翻刑事局之測謊結果，惟理由矛盾，且與卷證事實不符。」等情。均已經確定
    判決敘明取捨之理由（見原審判決理由一（三）至（六）），聲請人就原審判決
    已經斟酌部分，指係新證據，已非可採；且該等證據於原確定判決審理時即已存
    在，並已經確定判決斟酌，亦非前述所謂確實之新證據，更不足以動搖原判決，
    自不能據為聲請再審之理由。聲請人所另提出之現場蒐證照片簿編號十三照片內
    註記之「肉塊」新證據，指並未有任何鑑驗報告足以證明是否為被害人所有，就
    此確有調查必要，且若係被害人所有，豈會出現在二、三樓？確定判決卻認被害
    人於四樓門口遇害，可證非被告所為，惟歷審皆不予調查亦未說明理由云云。查
    確定判決雖未引被告所指之照片及其上之「肉塊」作為認定被告犯罪之證據，然
    確定判決論處被告殺人罪刑，已詳敘其所憑之證據及認定之理由，且於其有利及
    不利之證據均經詳予調查，並說明其證據取捨與證據證明力判斷之心證理由。尤
    其就一至五樓樓梯間，何以一樓沒有，二、三、四樓血跡斑斑，四樓通往五樓轉
    角平台第一、二階樓梯亦有噴濺之血跡，說明被告非在外負傷前往求救，而係在
    四樓被告住處門口遇害，先經被告自四樓抱負、繼改背負下樓等情，詳述其所憑
    之證據及認定之理由。因之縱聲請人所指之「肉塊」縱係被害人所有且確被發現
    於二、三樓之樓梯間，亦不影響於確定判決之事實認定。亦即，從形式上觀之，
    該項證據縱經調查，於判決之結果亦不生影響。聲請人以該照片上之「肉塊」，
    係發現之新證據，即非可採。至聲請人另指未查扣兇刀，亦無其他積極證據，指
    摘確定判決未依證據認定事實，逕以推測、擬制之方法裁判認乙節。經核非屬得
    作為聲請再審之理由，況確定判決就為被告有罪之裁判，已依證據詳為論斷，並
    無聲請人所指未依證據認定事實，逕以推測、擬制之方法為裁判情事；且認定犯
    罪事實所憑之證據，並不以直接證據為限，即綜合各種間接證據，本於推理作用
    ，為其認定犯罪事實之基礎，仍非法所不許。綜上所述，本件聲請人聲請再審為
    無理由，應予駁回。
三、依刑事訴訟法第四百三十四條第一項裁定如主文。
中      華      民      國    九十      年     十一     月     三十     日
                              台灣高等法院刑事第七庭
                                  審判長法  官  吳  啟  民
                                        法  官  蘇  隆  惠
                                        法  官  林  瑞  斌
右正本證明與原本無異。
如不服本裁定應於收受送達後五日內向本院提出抗告書狀。
                                        書記官  丁  淑  蘭
中    華    民    國      九十    年      十二      月        三        日


司法院資訊處製作；財團法人民間司法改革基金會備份。
